【裁判字號】    91,易,264
【裁判日期】    920312
【裁判案由】    傷害等
【裁判全文】
臺灣基隆地方法院刑事判決                        九十一年度易字第二六四號
    公  訴  人  臺灣基隆地方法院檢察署檢察官
    被      告  丙○○
右列被告因傷害等案件，經檢察官聲請以簡易判決處刑（九十年度偵字第三七六七號
），本院簡易庭認為不宜，改依通常程序審理，茲判決如左：
    主  文
丙○○傷害人之身體，處拘役貳拾日，如易科罰金，以佰元折算壹日。
被訴恐嚇部分無罪。
    事  實
一、丙○○與乙○○原係朋友，因乙○○積欠債務多年未還，致丙○○心生不滿，於
    民國八十九年八月二十七日十時許，前往位在臺北市○○○路○段一○三號八樓
    之五乙○○之辦公室催討債務，然乙○○卻以經濟不佳為由拒絕清償，丙○○雖
    預見其對乙○○拉扯時，可能造成乙○○受傷，卻仍出手拉扯乙○○胸部之衣服
    ，即使造成乙○○受傷亦不違背丙○○出手拉扯之本意，終使乙○○因丙○○之
    拉扯而重心不穩，跌倒於地，使乙○○受有頭部挫傷一處、擦傷二處及右耳挫傷
    等傷害。
二、案經被害人乙○○訴由臺灣士林地方法院檢察署檢察官呈請台灣高等法院檢察署
    檢察長令轉臺灣基隆地方法院檢察署檢察官偵查起訴。
    理  由
甲、按檢察官聲請以簡易判決處刑之案件，經法院認為有刑事訴訟法第四百五十一條
    之一第四項但書之情形者，應適用通常程序審判之，同法第四百五十二條著有明
    文。本院基隆簡易庭認本件有刑事訴訟法第四百五十一條之一第四項但書之情形
    ，應由本院適用通常程序審判之，合先敘明。
乙、有罪部分：
一、訊據被告丙○○固坦承有於上揭時地向告訴人乙○○催討債務未果，因而出手拉
    扯告訴人胸部之衣服，於拉扯間告訴人有跌倒於地等情，然矢口否認有何傷害之
    犯行，辯稱：「是我要拉他去派出所，他踢我鼠蹊部。我用右手推著他，讓他踢
    不到，他用手來抓我，我用左手擋他，我們一起倒在地上」、「到了派出所我有
    給警察看，我的手有抓痕，告訴人那時都沒有受傷」云云。惟查，被告既已自承
    曾於上揭時地與告訴人有所拉扯，並造成告訴人倒地，核與告訴人指訴情節相符
    ，衡情被告當能預知其所為之拉扯動作此類肢體接觸極易造成告訴人受傷，然被
    告猶不思避免衝突，反而主動拉扯告訴人，足見其造成告訴人受傷與其本意並不
    相違背，此外，復有告訴人於案發當日赴醫就診之診斷證明書、警方於案發當日
    製作之工作記事簿影本附卷可稽。綜上足見被告對於造成告訴人之受傷具有未必
    故意，且告訴人倒地受傷之結果與被告對告訴人之故意拉扯行為間有相當因果關
    係，被告辯稱告訴人當時並未受傷之語，顯係卸責之詞，不足採信。本案罪證明
    確，被告之傷害犯行洵堪認定，應予依法論科。
二、核被告所為，係犯刑法第二百七十七條第一項之傷害罪。爰審酌被告之素行，犯
    罪之手段、目的、對被害人造成之傷勢及犯後態度等一切情狀，量處如主文所示
    之刑，並諭知易科罰金之折算標準，以示懲儆。
丙、無罪部分：
一、公訴意旨另以：被告丙○○另基於恐嚇之故意，對告訴人乙○○揚言「若不還錢
    將放火燒死你全家」等語，以此加害生命、財產之事恐嚇乙○○，致乙○○心生
    畏懼，足生危害於其安全，因認被告另犯有刑法第三百零五條之恐嚇危害安全罪
    嫌云云。
二、惟按「犯罪事實應依證據認定之，無證據不得推定其犯罪事實」、「不能證明被
    告犯罪者，應諭知無罪之判決」，刑事訴訟法第一百五十四條、第三百零一條第
    一項分別定有明文。復按告訴人之告訴，係以使被告受刑事訴追為目的，是其陳
    述是否與事實相符，仍應調查其他證據以資審認（最高法院五十二年臺上字第一
    三○○號著有判例參照）。末按證人於審判外之陳述，除法律有規定者外，不得
    作為證據，刑事訴訟法第一百五十九條亦有明定。公訴人認被告另犯有恐嚇危害
    安全罪嫌，無非係以告訴人於警訊及偵查中所指訴之內容及證人甲○○於審判外
    之書面陳述（九十年度偵字第三七六七號偵查卷第二○頁）為據。然訊據被告丙○○則堅決否認其有何恐嚇危害安全之犯行，辯稱：「我去找他（乙○○），跟
    他說欠債還錢，俗語說賣兒賣女也要想辦法還」、「沒有恐嚇他，我沒有說要放
    火燒他全家」等語。經查在場證人甲○○為告訴人之朋友，經本院傳喚甲○○出
    庭作證時，因其人在香港而無法送達開庭通知書，本院乃請告訴人帶同證人甲○○出庭說明，然告訴人陳稱其曾與甲○○聯絡上，但甲○○說沒有時間出庭等語
    ，顯見證人甲○○並無不能出庭之情事卻拒不出庭，從而其所提出之書面陳述，
    核屬審判外之陳述，且無法律規定此等書面得作為證據，揆諸前揭法條規定，該
    書面自不得作為認定被告有為恐嚇危害安全犯行之證據。除此之外，既無其他證
    據以資審認告訴人所訴是否與事實相符，揆諸前揭判例意旨，尚難僅以告訴人之
    指訴即認被告有何恐嚇危害安全之犯行，自應認其罪嫌不足。此外，復查無其他
    積極事證足認被告有何恐嚇危害安全之犯行，就被告被訴恐嚇危害安全罪嫌部分
    ，自應為被告無罪之諭知。
據上論斷，應依刑事訴訟法第四百五十二條、第二百九十九條第一項前段、第三百零
一條第一項，刑法第二百七十七條第一項、第四十一條第一項前段，罰金罰鍰提高標
準條例第一條前段、第二條，判決如主文。
本案經檢察官熊南彰到庭執行職務。
中      華      民      國    九十二    年      三      月     十二     日
                                  臺灣基隆地方法院刑事第三庭
                                      法  官  王  福  康
右正本證明與原本無異。
對於本件判決如有不服，應於收受送達後十日內，向本院提出上訴書狀，上訴於臺灣
高等法院，並按他造當事人之人數附具繕本。
                                      書記官  李  國  豪
中      華      民      國    九十二    年      三      月     十二     日
【附錄論罪法條】
刑法第二百七十七條第一項：
    傷害人之身體或健康者，處三年以下有期徒刑、拘役或一千元以下罰金。


司法院資訊處製作；財團法人民間司法改革基金會備份。
